臺灣新竹地方法院交通事件裁定　　　　 99年度交聲字第630號
移送機關即　交通部公路總局新竹區監理所新竹市監理站
原處分機關
異　議　人　ITOGA.HOL.
即受處分人
上列異議人因違反道路交通管理處罰條例案件，對於交通部公路
總局新竹區監理所新竹市監理站99年11月23日竹監新四字第裁51
-ZFP058482號所為之違反道路交通管理事件裁決處分，聲明異議
，本院裁定如下：
    主    文
異議駁回。
    理    由
一、按受處分人不服道路交通管理處罰條例第8 條主管機關所為
    之處罰者，得於接到裁決書之翌日起20日內，向管轄地方法
    院聲明異議；法院認為聲明異議無理由者，應以裁定駁回之
    ，道路交通管理處罰條例第87條第1 項、道路交通事件處理
    辦法第18條分別定有明文。復按汽車行駛於應繳費之公路、
    橋樑、隧道或輪渡，不依規定繳費者，處汽車所有人或駕駛
    人新臺幣（下同）3,000元以上6,000元以下罰鍰，並追繳欠
    費，為道路交通管理處罰條例第27條第1 項所明定。次按汽
    車行駛高速公路，於駛進收費站前，應依標誌指示預為減速
    慢行，並依規定標誌、標線、號誌指示或交通勤務警察指揮
    順序行駛過站繳費，高速公路及快速公路交通管制規則第23
    條定有明文。又按汽車通行於應繳通行費之公路，經收費站
    不依規定繳費者，徵收機關應向其追繳通行費及加收追繳作
    業費用。前項追繳作業費用包含車籍資料查詢費、照片費、
    帳單列印費、掛號郵資費、人工作業費及繳款手續費，各該
    費用由徵收機關核定之。有第1 項違規行為者，另由公路主
    管機關依道路交通管理處罰條例第27條規定處罰之，公路通
    行費徵收管理辦法第15條同定有明文。
二、本件原處分機關處分意旨略以：異議人即受處分人ITOGA.HO
    LLY （糸賀）於民國99年4月7日晚上9時5分許，駕駛車牌號
    碼2E-3803 號自小客車，行經國道三號高速公路樹林收費站
    南向（第12車道）時，因有「汽車行駛於應繳費之公路不依
    規定繳費（卡片餘額不足）」之違規行為，經交通部臺灣區
    ○道高速公路局委託遠通電收股份有限公司（下稱遠通電收
    公司）依交通部臺灣區○道○○○路電子收費申裝及欠費追
    繳作業注意事項規定，寄發補繳通行費及作業處理費通知單
    ，通知異議人應於99年7 月26日前補繳，惟異議人未依期補
    繳，而經內政部警政署國道公路警察局第六警察隊樹林分隊
    警員填掣公警局交字第ZFP058482 號舉發違反道路交通管理
    事件通知單（下稱舉發通知單）予以逕行舉發。嗣異議人向
    原處分機關提出陳述，經原處分機關函請舉發單位調查結果
    ，仍認異議人有前述違規行為，乃於99年11月23日以竹監新
    四字第裁51-ZFP058482號違反道路交通管理事件裁決書（下
    稱裁決書），依道路交通管理處罰條例第27條第1 項及違反
    道路交通管理事件統一裁罰基準表之規定，裁處異議人罰鍰
    3,000 元等語。
三、本件異議人聲明異議意旨略以：（異議狀以英文繕寫，翻譯
    如下）我的ETC 機器內一直都有錢，我從來沒有意圖要做這
    件事，我確信這臺機器應該出了問題。我非常樂意為這次錯
    失付費付出40元，但我不敢相信我竟要付出3,000 元或更多
    。我對於這件事所引起的不便感到非常抱歉。我知道ETC 是
    設計來使駕駛人更便利，但現在發生了這種錯誤，已經讓我
    不敢再使用。謝謝您為這件事付出的時間與心力等語。
四、經查：
(一)、按行政機關得依法規將其權限之一部分，委託民間團體或個
    人辦理，行政程序法第16條第1 項定有明文。第按公路主管
    機關興建之公路，有法定情形之一者，得向通行之汽車徵收
    通行費；前項徵收通行費之作業程序、收費設施設置、收費
    方式、收費車種、費率、作業管理、停徵或免徵規定、欠費
    追繳、收取追繳作業費用及委託其他機關（構）辦理等事項
    之辦法，由交通部定之，公路法第24條第1項、第2項亦有明
    文。另公路通行費徵收管理辦法係依據公路法第24條第2 項
    之規定訂定，並於該辦法第17條明定徵收機關得委託民間機
    構辦理公路通行費徵收業務，是高速公路局係依上揭規定將
    國道高速公路通行費徵收業務委託遠通電收公司辦理。次按
    違反道路交通管理事件統一裁罰基準及處理細則第5 條規定
    ，處理違反道路交通管理事件，有關文書送達之程序，依行
    政程序法之規定。又送達，於應受送達人之住居所、事務所
    或營業所為之；於應送達處所不獲會晤應受送達人、或其同
    居人、受僱人、接受郵件人員時，得將文書寄存送達地之地
    方自治或警察機關，並作送達通知書二份，一份黏貼於應受
    送達人住居所、事務所、營業所或其就業處所門首，另一份
    交由鄰居轉交或置於該送達處所信箱或其他適當位置，以為
    送達，如由郵政機關為送達者，得將文書寄存於送達地之郵
    政機關，分別為行政程序法第72第1項、第73條第1項及第74
    條第1項、第2項所明定。而行政機關依行政程序法而為文書
    之送達，專依該法律之規定，因該法並無準用民事訴訟法或
    刑事訴訟法關於寄存送達自寄存之日起10日生效規定之規定
    ，是文書合法寄存送達後，當自寄存之日起即時生送達效力
    （臺灣高等法院暨所屬法院97年法律座談會刑事類提案第42
    號結論同此），此與憲法第16條保障人民訴願及訴訟權並無
    違背（司法院大法官釋字第667 號解釋意旨參照），先此說
    明。
(二)、次查交通部臺灣區○道○○○路局為辦理電子收費申裝及欠
    費追繳作業，依據公路通行費徵收管理辦法相關規定訂定交
    通部臺灣區○道○○○路局電子收費申裝及欠費追繳作業注
    意事項，其中規定車輛不依規定繳納通行費，營運單位之自
    動收費系統應將該用路人車輛之車種、牌照號碼、通行時間
    、地點、行駛方向等予以記錄並照相或錄影存記，營運單位
    應依交通部臺灣區○道○○○路局查明之車籍資料，製發「
    補繳通行費及作業處理費通知單」，追繳通行費並加收作業
    處理費用，用路人應依「補繳通行費及作業處理費通知單」
    所列金額及繳費期限完成補繳，逾補繳期限截止日未繳納者
    ，依法舉發，上開作業注意事項第13條第1項、第2項前段、
    第17條分別定有明文。準此，裝設「OBU電子收費E通機」而
    行駛ETC 電子收費車道之車輛，若有未完成扣款情形，即應
    予用路人補繳期限，則在該補繳期限屆至前，用路人是否有
    「不依規定繳費」之違規行為，即屬不確定狀態，舉發單位
    尚無從為舉發，是應認於補繳期限屆滿後仍未補繳費用，其
    違規行為始為成立（臺灣高等法院暨所屬法院97年11月12日
    法律座談會研討結論參照）。是本件原處分機關於上開裁決
    書所載本案違規時間為扣款未成功之99年4月7日，實有違誤
    ，異議人違規時間應以補繳期限翌日即99年7 月27日，方屬
    正確，亦先敘明。
(三)、本件異議人ITOGA.HOLLY（糸賀）駕駛車牌號碼2E-3803號自
    小客車於99年4月7日晚上9時5分許，行經國道三號高速公路
    樹林收費站南向第12車道（即ETC 電子收費車道）而未繳費
    之事實，為異議意旨所不否認，且有交通部臺灣區○道○○
    ○路局電子收費服務單一案件查詢交易明細表、舉發通知單
    、裁決書各乙份在卷可稽（見本院卷第6 頁、第10頁背面、
    第13頁），此部分事實已堪認定。又異議人前向公路監理主
    管機關陳報其所有車牌號碼2E-3803 號自小客車車主地址為
    「新竹市○○○街167之8號」，迄至99年7 月23日再申請變
    更車主地址為「新竹市○○路1001號綜合1館703室」，此外
    異議人均未申請增設任何通信地址等情，有汽車變更歷史查
    詢、公路監理電子閘門車號查詢汽車車籍所得資料、本院電
    話紀錄表、異動查詢所得資料各乙份附卷足證（見本院卷第
    16頁、第35至37頁），而本件補繳通行費及作業處理費通知
    單，業經交通部臺灣區○道○○○路局委託遠通電收公司於
    99年6 月28日向異議人當時地址即新竹市○○○街167之8號
    以郵寄方式寄送，惟因當場未獲會晤本人亦無受領文書之同
    居人、受僱人或應受送達處所接收郵件人員，乃於99年7 月
    1 日將該補繳通行費及作業處理費通知單寄存於光華街郵局
    ，並作送達通知書2 份，乙份粘貼於應受送達人門首，另乙
    份置於受送達處所信箱或適當位置，以為送達，且遠通電收
    公司另有於99年4月9日發送應補繳因ETC 未扣款而尚欠通行
    費用之簡訊至異議人申辦「OBU電子收費E通機」時留存之行
    動電話門號0000000000號乙節，亦有交通部臺灣區○道○○
    ○路局委託遠通電收公司製作帳單號碼00000000000 號補繳
    通行費及作業處理費通知單暨該通知單送達證書、電子計算
    機統一發票影本各乙份、中華郵政股份有限公司新竹郵局10
    0年3月23日竹營字第1001800207號函乙紙、行動電話簡訊資
    料、遠傳資料查詢、遠通電收電子收費服務申請書各乙紙存
    卷為憑（見本院卷第24至27頁、第29頁、第31頁、第34頁）
    ，是受託之遠通電收公司按前開交通部臺灣區○道○○○路
    局電子收費申裝及欠費追繳作業注意事項第13條第2 項規定
    ，以交通部臺灣區○道○○○路局協請監理機關提供異議人
    所陳報車牌號碼2E-3803 號自小客車之車主地址，作為異議
    人之住居所，依上開法定程序送達，揆諸前揭說明，自應認
    本件補繳通行費及作業處理費通知單已於99年7月1日合法送
    達異議人，且不因異議人實際上有無收受而有差異。是異議
    人對於已合法送達之補繳通行費及作業處理費通知單，未依
    規定於期限內即99年7 月26日前補繳通行費，自為道路交通
    管理處罰條例第27條第1 項所稱之「不依規定繳費」，應屬
    無疑。
(四)、異議意旨雖以其自小客車上所裝設「OBU電子收費E通機」確
    有儲值足額通行費，應係機器故障致未扣款等語置辯，然異
    議人於使用上開自小客車通行ETC 電子收費車道時，實可以
    車上裝設「OBU電子收費E通機」發出之「嗶」響聲據以判斷
    扣款成功與否，此有交通部臺灣區○道○○○路局樹林收費
    站99年10月21日高樹稽字第0990002054號函乙份附卷足考（
    見本院卷第9至10頁），且其於申辦使用「OBU 電子收費E通
    機」或儲值時皆會有服務人員予以詳盡說明，異議人自當有
    所警覺而為查詢，尚難諉為不知以圖卸責。況本件異議人所
    駕駛車輛扣款失敗原因，可能係因「OBU電子收費E通機」在
    科技上合理誤差所產生之扣款失誤，或其「OBU電子收費E通
    機」內確無足額通行費用可供扣款，惟無論原因為何，異議
    人行經該電子收費專用車道，因扣款失敗之故，確實尚未繳
    交通行之費用。再者，在電子收費設備實務運作上，相較於
    人工收費方式，扣款成功與否本存有許多不確定因素，因此
    依上開臺灣高等法院暨所屬法院97年11月12日法律座談會研
    討結論意旨，即認在行駛於應繳費並使用電子收費設備之上
    開處所此特殊情形下，道路交通管理處罰條例第27條第1 項
    之「不依規定繳費」應解釋為「經通知補繳後逾期仍未繳納
    」之行為。換言之，使用「OBU電子收費E通機」行駛高速公
    路，因故未扣款成功者，不論可否歸責於駕駛人，仍不能免
    除其應於補繳通行費及作業處理費通知單指定期限內補繳通
    行費之義務。從而，異議人於收受遠通電收公司補繳通行費
    及作業處理費通知單，卻未於補繳期限內完成補繳程序時，
    即屬「不依規定繳費」之違規，異議人此部分之辯解，殊難
    憑採。
五、綜上，本件異議人確有於前述時地，行駛於應繳費之公路，
    不依規定繳費，嗣經合法通知補繳仍未補繳之違規事實，異
    議意旨所辯無足可採，則原處分機關依道路交通管理處罰條
    例第27條第1 項及違反道路交通管理事件統一裁罰基準表之
    規定，裁處異議人罰鍰3,000 元，核無違誤，本件異議為無
    理由，應予駁回。
六、據上論斷，應依道路交通事件處理辦法第18條，裁定如主文
    。
中    華    民    國    100   年     6    月    24    日
                  交通法庭    法  官  林惠君
以上正本證明與原本無異。
如不服本裁定，應於裁定送達後5日內向本院提出抗告狀。
中    華    民    國    100   年     6    月    24    日
                              書記官  蔣淑君